臺灣板橋地方法院民事裁定　　　　　　 99年度事聲字第107號
異　議　人
即 債務 人　侯吳月
相　對　人
即 債權 人　陳一齊
上列當事人間發還擔保金事件，異議人對於民國99年10月15日本
院司法事務官所為99年度司聲字第965 號裁定聲明異議，本院裁
定如下：
    主  文
原裁定廢棄。
    理  由
一、按「當事人對於司法事務官處理事件所為之終局處分，得於
    處分送達後十日之不變期間內，以書狀向司法事務官提出異
    議。但支付命令之異議仍適用第518條及第519條之規定。司
    法事務官認前項異議有理由時，應另為適當之處分；認異議
    為無理由者，應送請法院裁定之。法院認第1 項之異議為有
    理由時，應為適當之裁定；認異議為無理由者，應以裁定駁
    回之。」，民事訴訟法第240條之4 第1項、第2項、第3項分
    別定有明文。本件異議人就本院司法事務官於民國99年10月
    15日以99年度司聲字第965 號所為駁回異議人聲請返還擔保
    金之裁定，聲明不服而提出異議，司法事務官認其異議無理
    由而送請本院裁定，核與上開條文規定及意旨相符，先予
    明。
二、按應供擔保之原因消滅者，法院應依供擔保人之聲請，以裁
    定命返還其提存物，民事訴訟法第104 條第1項第1款定有明
    文。次按供擔保人證明受擔保利益人同意返還者，法院應依
    供擔保人之聲請，以裁定命返還其提存物，民事訴訟法第10
    4條第1項第2 款亦有明文。前開規定，於其他依法令供訴訟
    上之擔保者準用之，並為同法第106 條所明定。再按因釋明
    假扣押之原因而供之擔保，係擔保債務人因假扣押所應受之
    損害，故必待無損害發生，或債權人本案勝訴確定，或就所
    生之損害已經賠償時，始得謂供擔保之原因消滅（最高法院
    53年臺抗字第279號判例意旨參照）。
三、異議意旨略以：債權人因聲請假扣押所供之擔保金，係備供
    賠償受擔保利益人即債務人因假扣押所受之損害，而債務人
    聲請免責或撤銷假扣押執行，所提供之擔保金，則含有備供
    受擔保利益人即債權人將來強制執行之意。是異議人於94年
    7 月19日向鈞院提存新臺幣（下同）62萬元反擔保金以撤銷
    第一次假扣押之執行後，復經相對人於94年7 月間更行聲請
    鈞院對異議人之同一筆不動產為第二次之假扣押裁定與執行
    。顯見相對人對異議人之侵權行為損害賠償請求權已有該筆
    不動產足供日後終局執行時之擔保，相對人應無損害之發生
    可言。異議人先前提供之反擔保金已失其備供相對人將強制
    執行之備位地位，符合民事訴訟法第104條第1項第1款及第
    106條規定所指「應供擔保之原因消滅」之情形，故請鈞院
    以裁定將提存物返還予異議人，以為允當。否則，無異以同
    一假扣押裁定內容，查封逾越其效力所指範圍外之財產，對
    於異議人財產權之侵害甚鉅，亦與憲法第15條保障人民財產
    權之意旨相悖。再按相對人持鈞院93年度裁全字第5401號假
    扣押裁定之名義聲請查封系爭不動產後，復依鈞院94年度裁
    全字第6312號裁定聲請查封同一筆不動產。然原裁定書竟未
    具體交代何以相同裁定內容遽可保全相異之債權，亦即相同
    擔保標的何可質變為相異債權請求權之對象。另今訴外人林
    美言、相對人向異議人請求侵權行為損害賠償事件業據最高
    法院以99年度臺上字第2139號判決駁回相對人之聲請。從而
    ，供擔保人即異議人就上開案件之訟爭狀態已告勝訴判決確
    定，符合上開法條所指「應供擔保之原因消滅」要件。林美
    言、相對人之聲明於法律上無理由，異議人先前提供之反擔
    保金已失其備供林美言及相對人將來強制執行之備位地位。
    爰請求廢棄原裁定，依法發還擔保金等語。
四、經查，本件相對人以異議人以其名義冒標合會為由請求侵權
    行為損害賠償事件，經本院於93年10月8日以93年度裁全字
    第5401號民事裁定准予假扣押，相對人並據以聲請本院以93
    年度執全字第2663號對異議人所有臺北縣板橋市○○段700
    地號土地及坐落其上之5184建號建物為假扣押執行，異議人
    則提供前述反擔保金62萬元以免為或撤銷假扣押，業據本院
    依職權調取上開卷宗核閱屬實。林美言及相對人所提與假扣
    押同一原因事實之本案訴訟，業經本院94年度訴字第1559號
    、臺灣高等法院95年度上字第592號、最高法院96年度臺上
    字第791號、臺灣高等法院96年度上更(一)字第83號、最高法
    院99年度臺上字第332號、臺灣高等法院99年度上更(二)字第
    31號、最高法院99年度臺上字第2139號民事判決駁回林美言
    及相對人對異議人關於合會部分侵權行為損害賠償。異議人
    於原審聲請發還擔保金時，本案訴訟之判決尚未確定，原審
    予以駁回其聲請，固非無據。惟查異議人聲明異議後，本案
    訴訟之判決已因最高法院於99年11月18日以99年度臺上字第
    2139號判決「林美言及相對人之上訴駁回」而確定，亦即異
    議人（債務人）之本案勝訴確定，異議人所提供之上開反擔
    保金62萬元，其應供擔保之原因業已消滅，是異議人聲請返
    還擔保金，依上開說明，則屬有據，原審未及審酌上情，而
    裁定駁回異議人之聲請，尚有未洽。聲明異議意旨指摘原裁
    定不當，求予廢棄，為有理由，應由本院將原裁定廢棄，另
    由本院民事執行處司法事務官更為適當之處理。至異議人提
    供62萬元反擔保金以撤銷第一次假扣押之執行後，該反擔保
    金並不因嗣經相對人於94年7月間更行聲請本院對異議人之
    同一筆不動產為第二次之假扣押裁定與執行，而有任何「應
    供擔保之原因消滅」之情形，併予明。
據上論結，本件聲明異議為有理由，依民事訴訟法第240條之4第
3項前段，裁定如主文。
中    華    民    國   100    年    1     月    6     日
                  民事第三庭    法  官  楊千儀
以上正本係照原本作成。
如對本裁定抗告，須於裁定送達後10日內向本院提出抗告狀，並
應繳納抗告裁判費新臺幣1,000元。
中    華    民    國   100    年    1     月    6     日
                                書記官  劉鴻傑